臺灣高等法院刑事判決　　　　　　　　94年度交上易字第99號
　　上　訴　人　臺灣臺北地方法院檢察署檢察官
　　被　　　告　甲○○
上列上訴人因被告過失傷害案件，不服臺灣臺北地方法院93年度
交易字第498號，中華民國94年3月23日第一審判決（起訴案號：
臺灣臺北地方法院檢察署93年度偵字第16823號），提起上訴，
本院判決如下：
    主  文
原判決撤銷。
甲○○從事業務之人，因業務上之過失傷害人，處拘役伍拾捌日
，如易科罰金，以參佰元折算壹日。緩刑貳年。
    事  實
一、甲○○係自用小貨車司機，平日以駕駛小貨車送貨為業，為
    從事駕駛業務之人，其於民國92年11月4日下午2時45分，駕
    駛車牌號碼9C-5672 號自用小貨車，沿臺北市中山區○○○
    路外側車道由西向東方向倒車，欲停靠路邊之際，原應注意
    汽車倒車時，應顯示倒車燈光或由駕駛人表示左臂平伸，手
    掌向後並前後擺動之手勢後，謹慎緩慢後倒，並應注意其他
    車輛及行人，及汽車行近行人穿越道前，應減速慢行，遇有
    行人穿越時無論有無交通警察指揮或號誌指示，均應暫停讓
    行人先行通過等規定，且當時為日間，自然光線充足，道路
    為乾燥、無缺陷、無障礙物之柏油路面，視距良好，並無不
    能注意之情事，竟疏於注意即貿然倒車，致其車尾不慎撞及
    後方在行人穿越道上正由北往南方向步行穿越行人穿越道之
    行人乙○○，致乙○○倒地後，受有頭部創傷疑似腦震盪、
    疑似頸椎受傷、下背痛、疑似第四─五腰椎間盤突出症等傷
    害，經國防大學國防醫學院三軍總醫院（下稱三軍總醫院）
    以磁振檢查，確認乙○○因甲○○之上開車禍過失受有頸椎
    間盤突出之傷害。甲○○肇事後，於未被有偵查犯罪職權之
    機關或公務員發覺前，即主動向據報前來處理車禍之臺北市
    政府警察局中山分局交通分隊警員陳運昌自首其上開肇事致
    人受傷之犯行，並表示願意接受裁判。
二、案經被害人乙○○訴由臺北市政府警察局中山分局報請臺灣
    臺北地方法院檢察署檢察官偵查起訴。
    理  由
一、訊據被告甲○○對其於上揭時地駕駛車牌號碼9C─5672號自
    用小貨車，欲倒車停靠路邊時，因疏於注意，以車尾擦撞到
    在行人穿越道上欲穿越馬路之告訴人乙○○等情坦承不諱，
    惟另辯稱：我並不確定有無撞到告訴人，且告訴人頸椎本來
    就有受傷，診斷書上關於頸椎間盤突出之傷害，應不全是我
    造成的云云。
二、經查：被告為自用小貨車司機，平日以駕駛小貨車送貨為業
    ，為從事駕駛業務之人，於92年11月4日下午2時45分，駕駛
    車牌號碼9C─5672號自用小貨車，沿臺北市中山區○○○路
    外側車道由西向東方向倒車，欲停靠路邊之際，原應注意汽
    車倒車時，應顯示倒車燈光或由駕駛人表示左臂平伸，手掌
    向後並前後擺動之手勢後，謹慎緩慢後倒，並應注意其他車
    輛及行人，及汽車行近行人穿越道前，應減速慢行，遇有行
    人穿越時無論有無交通警察指揮或號誌指示，均應暫停讓行
    人先行通過等規定，且當時為日間，自然光線充足，道路為
    乾燥、無缺陷、無障礙物之柏油路面，視距良好，並無不能
    注意之情事，竟疏於注意，貿然倒車，致其車尾不慎撞及後
    方在行人穿越道上正由北往南方向步行穿越行人穿越道之告
    訴人等情，業據被告先後於偵查、原審調查中及本院最後審
    理時坦承不諱，並迭據告訴人於警詢、原審偵審中及本院審
    理時指訴綦詳，並有道路交通事故調查報告表 (一)、(二)
    、臺北市政府警察局中山分局交通分隊交通事故談話紀錄表
    、交通事故補充資料表、道路交通事故現場圖、臺北市政府
    警察局交通警察大隊交通事故分析研判表、現場照片4張、
    臺北市政府警察局交通警察大隊事故肇事原因初步分析研判
    表等在卷可稽（見第16823號偵查卷第8至17、29頁）。按汽
    車倒車時，應顯示倒車燈光或由駕駛人表示左臂平伸，手掌
    向後並前後擺動之手勢，且汽車行近行人穿越道前，應減速
    慢行，遇有行人穿越時，無論有無交通警察指揮或號誌指示
    ，均應暫停讓行人先行通過，道路交通安全規則第91條第5
    款、第103條分別定有明文，被告為考有駕駛執照之人，對
    此自應知之甚詳。而依卷附現場照片、道路交通事故調查報
    告表所載，肇事當時為日間自然光線充足，道路為乾燥、無
    缺陷、無障礙物之柏油路面，視距良好，並無不能注意之情
    事，且被告於偵查中亦自承「發財車子有死角，有看，沒看
    到告訴人」等語（見第16823號偵查卷第46頁），顯見被告
    對本件事故之發生為有過失甚明。又告訴人因被告過失以車
    尾擦撞其身體，導致告訴人受有頭部創傷疑似腦震盪、疑似
    頸椎受傷、下背痛、疑似第四─五腰椎間盤突出症等傷害，
    有三軍總醫院93年5月5日診斷證明書（甲種）可資佐證（見
    第16823號偵查卷第31頁），雖告訴人曾於91年間因車禍受
    傷於91年4月24日接受第六、七頸椎間盤突出手術，92年6月
    16日追蹤檢查發現第五、六頸椎間盤突出，92年11月4日本
    件車禍後，又因頸部疼痛，左側肢體麻痛，而於92年11月13
    日接受磁振檢查，發現第四、五頸椎及第七頸椎第一胸椎間
    之椎間盤有突出，壓迫神經根，因告訴人於本件車禍受傷後
    有新的神經症狀出現，且比照受傷前後之磁振檢查有新的頸
    間盤突出，故可確認此新的椎間盤突出，應與車禍受傷有關
    ，亦有三軍總醫院94年2月17日集逵字第0940002664號函附
    原審卷可考，是被告辯稱診斷證明書所載之椎間盤突出傷害
    係告訴人之舊傷，應不全係伊造成的云云，核與事實不符，
    足見被告上開所辯，委係圖卸刑責之詞，應不足採，被告以
    駕駛小貨車送貨為其業務，肇事當時因倒車疏於注意而有過
    失以車尾擦撞告訴人致告訴人受傷之事證明確，犯行洵堪認
    定，應依法論科。
三、核被告所為，係犯刑法第284條第2項前段之業務過失傷害罪
    。又被告行經行人穿越道不依規定讓行人優先通行，因而致
    告訴人受傷，應依道路交通管理處罰條例第86條第1項之規
    定，加重其刑。又被告於肇事後未被有偵查犯罪職權之機關
    或公務員發覺前，即主動向據報到場處理之臺北市政府警察
    局大安分局交通分隊警員陳運昌坦承肇事，業據證人陳運昌
    到庭供述無訛，並有警製自首調查紀錄表、交通事故談話記
    錄表在卷可參（見第16823號偵查卷第13頁），其對於未發
    覺之罪自首而接受裁判，應依刑法第62條前段規定減輕其刑
    ，並依法先加後減。原審據以論科，檢察官上訴意旨以被告
    未向製作筆錄之警員自首，且以被告既有能力購置房產，卻
    不願意承擔賠償責任，並提出與事實不符之資力證明，純係
    混淆視聽，原審量刑過輕，而指摘原判決不當，經查被告確
    有向警員陳運昌自首已如上述，且被告業於本院審理中與告
    訴人成立和解，當庭賠償給付告訴人新台幣三十五萬元，並
    同意配合告訴人請領汽車強制責任險之保險金的理賠程序，
    有本院94年交附民字第18號和解筆錄可考，顯見檢察官上訴
    為無理由，惟原審量刑時未及審酌被告與告訴人雙方已和解
    之事實，尚有未洽，原判決既有可議，自應由本院將原判決
    予以撤銷改判，審酌被告前於93年間曾因酒後駕車經臺灣士
    林地方法院以93年度士交簡字第362號判決拘役25日確定，
    有本院被告全國前案紀錄表可稽，且其為貨車駕駛人，以駕
    駛車輛為其業務，應對其駕駛行為謹慎為之，竟仍疏未注意
    導致本件車禍，使告訴人受傷，惟已於本院審理時與告訴人
    達成和解，與其犯罪之動機、手段、目的等一切情狀，量處
    如主文所示之刑，並諭知易科罰金之折算標準，以資懲儆。
    姑念被告未曾受有期徒刑之宣告，有本院全國前案紀錄表可
    稽，且其所犯本案之罪，業與告訴人達成和解，告訴人表示
    不再追究被告之刑事責任，其此次受刑之宣告，當知警惕，
    信無再犯之虞，因認其所受刑之宣告以暫不執行為適當，爰
    併予宣告緩刑二年，以勵自新。
據上論斷，應依刑事訴訟法第369條第1項前段、第364條、第299
條第1項前段，刑法第284條第2項前段、第62條前段、第41條第1
項前段、第74條第1款，道路交通管理處罰條例第86條第1項，罰
金罰鍰提高標準條例第1條前段、第2條，判決如主文。
本案經檢察官黃東焄到庭執行職務。
中　　華　　民　　國　　94　　年　　6 　　月　　29　　日
                  臺灣高等法院刑事第二庭
                      審判長法  官  蔡  長  溪
                            法  官  林  俊  益
                            法  官  楊  貴  志
以上正本證明與原本無異。
不得上訴。
                            書記官  黃  德  煌
中　　華　　民　　國　　94　　年　　6 　　月　　29　　日
附錄：本案論罪科刑法條全文
中華民國刑法第284條第二項前段
 (過失傷害罪)
因過失傷害人者，處六月以下有期徒刑、拘役或五百元以下罰金
，致重傷者，處一年以下有期徒刑、拘役或五百元以下罰金。
從事業務之人，因業務上之過失傷害人者，處一年以下有期徒刑
、拘役或一千元以下罰金，致重傷者，處三年以下有期徒刑、拘
役或二千元以下罰金。
道路交通管理處罰條例第86條第1項
汽車駕駛人，無駕駛執照駕車、酒醉駕車、吸食毒品或迷幻藥駕
車、行駛人行道或行經行人穿越道不依規定讓行人優先通行，因
而致人受傷或死亡，依法應負刑事責任者，加重其刑至二分之一
。
汽車駕駛人，在快車道依規定駕車行駛，因行人或慢車不依規定
，擅自進入快車道，而致人受傷或死亡，依法應負刑事責任者，
減輕其刑。
